【裁判字號】    99,上易,1086
【裁判日期】    990929
【裁判案由】    妨害婚姻及家庭
【裁判全文】
臺灣高等法院臺中分院刑事判決        99年度上易字第1086號
上  訴  人  臺灣南投地方法院檢察署檢察官
被      告  丙○○
選任辯護人  林志銘  律師
上列上訴人因妨害婚姻及家庭案件，不服臺灣南投地方法院99年
度簡上字第29號中華民國99年7月7日第一審判決（起訴案號：臺
灣南投地方法院檢察署98年度偵字第3922、3942號），提起上訴
，本院判決如下：
    主  文
原判決撤銷。
丙○○犯通姦罪，處有期徒刑肆月，如易科罰金，以新臺幣壹仟
元折算壹日。
    犯罪事實：
一、丙○○與乙○○於民國88年5月4日結婚，為有配偶之人。因
    夫妻感情不睦，丙○○於94年6月12日離家，其竟於婚姻關
    係存續期間，基於接續通姦之犯意，自95年5月間某日起至
    96年6月間某日止，與真實姓名、年籍均不詳之越南籍男友
    ，在臺北縣三重市○○○路之租屋處，接續發生多次姦淫行
    為。嗣丙○○與乙○○於96年10月25日協議離婚，丙○○於
    96年11月初另受胎，於97年7月2日產下女嬰潘○珠。迨丙○
    ○於97年7月23日至臺灣板橋地方法院，以乙○○、潘○珠
    為被告，提起否認子女之訴，經該院於同年8 月11日傳喚乙
    ○○，乙○○始知上情，終經該院於98年2月6日，以97年度
    親字第117號案確認潘○珠非自乙○○受胎所生之婚生子。
二、案經乙○○訴請南投縣政府警察局南投分局報請台灣南投地
    方法院檢察署檢察官偵查起訴。
    理  由
一、按被告以外之人於審判外之陳述，雖不符刑事訴訟法第159
    條之1、159條之2、159條之3、159條之4等規定，而經當事
    人於審判程序同意作為證據，法院審酌該言詞陳述或書面陳
    述作成時之情況，認為適當者，亦得為證據。當事人、代理
    人或辯護人於法院調查證據時，知有第159條第1項不得為證
    據之情形，而未於言詞辯論終結前聲明異議者，視為有前項
    之同意，刑事訴訟法第159條之5定有明文。本件被告及辯護
    人於本院審理時，就下列引為證據之言詞及書面陳述，未就
    其證據能力聲明異議，本院審酌該言詞陳述作成時之情況，
    並查無其他不法之情狀，復與本案待證事實具有關聯性，足
    認為得為本案之證據，依刑事訴訟法第159條之5之規定，有
    證據能力，合先說明。
二、訊據被告丙○○雖坦承因與告訴人乙○○夫妻感情不睦，於
    94年6月12日離家後即未返回等情，雖矢口否認有何通姦犯
    行，辯稱：伊是在離婚後才認識越南籍男友，並與其發生性
    關係生下小孩潘○珠云云。
三、本院查：
  (一)被告與告訴人乙○○於88年5 月4 日結婚，於96年10月25日
    協議離婚，被告於96年11月初自其真實姓名、年籍均不詳之
    越南籍男友受胎，於97年7 月2 日產下女嬰潘○珠等情，為
    被告所是認，並有上開否認子女事件案卷、民事判決書、判
    決確定證明書影本、兩願離婚書、潘○珠之出生登記申請書
    、出生證明書、親關係更正父（母）姓名更正登記申請書、
    越南社會主義共和國越南公民與外國人結婚證書（謄本）、
    馬偕紀念醫院98年10月13日馬院醫婦字第0980004297號函及
    所附被告病歷資料、惠心婦幼診所99年3月9日惠心字第9903
    01號函及所附被告病歷資料各1份（以上均影本）附卷可稽
    ，是雖堪認被告係在其與告訴人婚姻關係結束後始自其越南
    籍男友受胎，並產下女嬰潘○珠之事實。
  (二)惟被告自95年5月間某日起至96年6月間某日止，與其越南籍
    男友，在臺北縣三重市○○○路之租屋處，接續發生多次姦
    淫行為之事實，業據被告於97年11月11日在臺灣南投地方法
    院檢察署偵查時及其向臺灣板橋地方法院提起否認子女之訴
    時坦承不諱，並據告訴人指訴綦詳，雖被告嗣翻異前詞，否
    認犯行，於98年3月16日在臺灣板橋地方法院檢察署偵查時
    初辯稱：伊自95年5月至96年6月是和另一個人發生性關係云
    云，復稱：伊都是在離婚後才和別人發生性關係云云；復於
    98年8月4日在該署偵查時稱：伊確實是在離婚後才認識越南
    籍男友，並生下一女云云。然細繹被告於否認子女之訴之陳
    述狀：「……在95年6月5日即離家出走，並與訴外人（即越
    南籍男友）同居。……。原告（即被告丙○○）懷孕被告潘
    ○珠時為96年9月日當時原告已經離開被告乙○○之住處，
    而與同居，依此事實推斷被告潘○珠並非原告與被告乙○○
    之婚生子女，……」，另其於臺灣南投地方法院檢察署偵查
    時之自白：「（問：你何時有通姦行為？）答：95年5月開
    始到96年6月都有發生性行為，是在台北縣三重市○○○路
    之租屋處。」、「（問：你有生一位小孩叫潘○珠是你與男
    朋友所生？）答：是。」，雖被告關於其離家與懷孕時間與
    事實不符，應係其記憶有誤所致，惟依其上述前後意思表示
    ，顯可認被告自離開其與告訴人共同住處，在其與告訴人婚
    姻關係存續期間即與其越南籍男友同居，並發生多次姦淫行
    為，不論該越南籍男友是否即為嗣於其與告訴人婚姻關係結
    束後與其生下女嬰潘○珠之男子，於其於婚姻關係存續中通
    姦之事實不生影響。被告嗣後辯稱：伊都是在離婚後才和別
    人發生性關係云云，係臨訟杜撰卸責之詞，自無足採。
  (三)被告於94年6月間即已離家出走，且其自95年5月間起即與其
    他男子同居，且參酌卷附惠心婦幼診所函所示：「病患（即
    被告）於民國96年10月4日因泌尿道發炎求診，同時將子宮
    內避孕器取出」「依病歷紀錄推估其受孕日期約為96年11月
    初」，且病歷記載被告最後一次月經始期為（96年）10月18
    日，此有該診所99年3月9日惠心字第990301號函及所附之病
    歷影本可證（參原審審投刑簡卷第21頁至第24頁），被告既
    與其他男子同居長達一年有餘，且於96年10月4日取出避孕
    器後即於同年11月初受孕，上開間接事證，亦足佐證其上開
    不利於已之自白與事實相符。綜上所述，本件事證明確，被
    告通姦犯行堪予認定，應依法論科。
三、核被告丙○○所為，係犯刑法第239條前段之通姦罪。被告
    自95年5月間某日起至96年6月間某日止，先後多次與真實姓
    名年籍不詳之越南籍男友通姦之犯行，均係基於同一決意而
    為之數個舉動，且所侵害法益相同，依一般社會健全之觀念
    ，難以強行分開，屬接續犯之實質上一罪，應予包括之評價
    ，而論以單一之通姦罪。
四、原審不察，遽予無罪之諭知，自有未洽，檢察官上訴意旨，
    指摘原判決不當，非無理由，自應予撤銷改判，爰審酌被告
    明知其為有配偶之人，而仍與真實姓名年籍不詳之越南籍男
    友發生性行為，期間且長達一年餘，影響告訴人乙○○婚姻
    之圓滿，復審酌被告犯罪之動機、目的、手段、生活狀況、
    智識程度，且迄未與告訴人達成和解，彌補其對告訴人造成
    之傷害等一切情狀，量處如主文所示之刑，並諭知易科罰金
    之折算標準。末按，犯罪行為之一部或其犯罪結果在中華民
    國96年4月25日以後，不得適用本條例減刑（參考司法院院
    解字第3540號解釋及最高法院70年台非字第135號判例），
    法院辦理九十六年減刑案件應行注意事項第11條定有明文，
    是本案被告犯罪行為之一部既係在96年4月25日以後所為，
    自無從適用中華民國九十六年罪犯減刑條例之規定予以減刑
    ，附此敘明。
五、據上論結，應依刑事訴訟法第369條第1項前段、第364條、
    第299條第1項前段，刑法第239條前段、第41條第1項前段，
    判決如主文。
本案經檢察官甲○○到庭執行職務。
中    華    民    國    99    年    9    月     29    日
            刑事第四庭    審判長法  官  洪  耀  宗
                                法  官  林  清  鈞
                                法  官  劉  登  俊
以上正本證明與原本無異。
不得上訴。
                                書記官  張  惠  彥
中    華    民    國    99    年    9     月    29    日

司法院資訊處製作；財團法人民間司法改革基金會備份。
